【裁判字號】    95,上更(二),323
【裁判日期】    951227
【裁判案由】    違反毒品危害防制條例
【裁判全文】
臺灣高等法院臺南分院刑事判決     95年度上更(二)字第323號
上  訴  人
即  被  告  乙○○
                      7號3樓.
選任辯護人  吳信賢律師
上列上訴人因違反毒品危害防制條例案件，不服臺灣雲林地方法
院九十三年度訴字第七一七號中華民國九十四年七月二十六日第
一審判決（起訴案號：臺灣雲林地方法院檢察署九十三年度偵字
第二八二七號），提起上訴，本院判決後經最高法院第二次發回
更審，本院判決如下：
    主  文
原判決撤銷。
乙○○連續販賣第壹級毒品，處有期徒刑柒年陸月，扣案之海洛
因肆拾壹小包（合計淨重陸點伍伍公克）、鏟管壹支均沒收銷燬
之；前開海洛因外包裝袋肆拾壹個、電子秤壹台均沒收，販賣第
壹級毒品所得財物新臺幣壹萬元沒收之，如全部或一部不能沒收
時，以其財產抵償之。又販賣第貳級毒品，處有期徒刑年拾月
，扣案之安非他命拾貳小包（驗餘淨重貳伍點貳肆壹肆公克）沒
收銷燬之；前開安非他命外包裝袋拾貳個、電子秤壹台均沒收，
販賣第貳級毒品所得財物新臺幣壹萬伍仟元沒收之，如全部或一
部不能沒收時，以其財產抵償之。應執行有期徒刑拾壹年，扣案
之海洛因肆拾壹小包（合計淨重陸點伍伍公克）、安非他命拾貳
小包（驗餘淨重貳伍點貳肆壹肆公克）、鏟管壹支均沒收銷燬之
；前開海洛因外包裝袋肆拾壹個、安非他命外包裝袋拾貳個、電
子秤壹台均沒收，販賣第壹級毒品所得財物新臺幣壹萬元、販賣
第貳級毒品所得財物新臺幣壹萬伍仟元均沒收之，如全部或一部
不能沒收時，以其財產抵償之。
    事  實
一、乙○○於民國九十二年間曾犯詐欺案件，經臺灣雲林地方法
    院判處有期徒刑三月，緩刑二年，並於九十二年十二月十五
    日確定。於緩刑期間，猶不知悔改，竟意圖營利，基於販賣
    第一級毒品海洛因牟利之概括犯意，連續於(一)九十三年六月
    下旬某日，在雲林縣斗六市○○路八十六號十樓之二，以每
    包海洛因新台幣（下同）一千元之價格，販賣海洛因二包予
    王司鈐一次，得款二千元。(二)復承上犯意，自九十三年六月
    二十八日至九十三年七月四日晚間二十二時前，先後在雲林
    縣斗六市○○路五三五號「湖水岸休閒旅館」，以每包海洛
    因一千元之價格，販賣海洛因予張伏君八次，得款八千元，
    總計販賣第一級毒品所得一萬元。
二、乙○○另基於販賣第二級毒品甲基安非他命牟利之犯意，於
    九十三年六月下旬，在雲林縣斗六市○○路八十六號十樓之
    二，以一萬五千元之價格，販賣數量不詳之甲基安非他命一
    大包予王司鈐一次，獲取現金四千元及王司鈐所簽發金額一
    萬一千元之本票一張。
三、嗣乙○○於九十三年七月四日二十二時二十分許，在上開湖
    水岸休閒旅館七０二號房內，將內裝有海洛因三十包（淨重
    四‧六二公克，純度百分之九‧四七，純質淨重０‧四四公
    克）之黑色小皮包一個，交丙○○（所涉持有第一級毒品罪
    部分，業經原審法院判處有期徒刑四月確定）擬攜回丙○○
    住處藏放，丙○○離開旅館之際，經警當場在旅館櫃檯前面
    查獲，並依丙○○供述，即至該七０二號房內逕行搜索，再
    扣得乙○○所有之海洛因十一包（淨重一‧九三公克，純度
    為百分之十九‧二九，純質淨重為０‧三七公克）、甲基安
    非他命十二包（淨重二六‧０一七七公克，取樣０‧七七六
    三公克已鑑析用罄，驗餘淨重二五‧二四一四公克），及其
    所有供販賣第一級毒品海洛因、第二級毒品甲基安非他命使
    用之電子秤一台；供販賣第一級毒品海洛因使用之鏟管一支
    。
四、案經雲林縣警察局台西分局報告臺灣雲林地方法院檢察署檢
    察官偵查起訴。
    理  由
壹、程序部分：
一、按有明顯事實足信為有人在內犯罪而情形急迫者，檢察官、
    檢察事務官、司法警察官或司法警察，雖無搜索票，得逕行
    搜索住宅或其他處所。前項搜索，由檢察事務官、司法警察
    官或司法警察為之者，應於執行後三日內報告該管檢察署檢
    察官及法院。刑事訴訟法第一百三十一條第一項第三款、第
    三項定有明文。被告及其辯護人雖辯稱：本件查扣之證物，
    係警方違背法定程序所取得，依刑事訴訟法第一百五十八條
    之四規定，不具有證據能力云云。惟查獲本案之警員林益生
    、甲○○等人於九十三年七月四日搜索雲林縣斗六市○○路
    五百三十五號「湖水岸休閒旅館」七０二號被告住房時，雖
    無搜索票，但因在「湖水岸休閒旅館」櫃檯前面當場查獲原
    審同案被告丙○○攜帶第一級毒品海洛因三十包，並據其陳
    稱：係租住上開旅館七０二號之被告囑其先帶回家等情，除
    據林益生、甲○○及丙○○於原審證述明確，且再經甲○○
    及同時前往查緝之警員丁○○於本院審理時到庭證述無訛。
    茲查緝之警員逮捕丙○○處既距離該七０二號房不遠，該行
    動自易引起七０二號房內之人逃逸或湮滅證據，已有明顯事
    實足信為有人在該房內犯罪而情形急迫，依前揭刑事訴訟法
    之規定，警方雖無搜索票，仍得逕行搜索。且警方搜索後並
    查扣事實欄三所示之毒品、鏟管、電子秤後，即依規定於三
    日內以九十三年七月五日台西警刑字第0930021029號函報告
    檢察官（附於偵查卷第五頁），其搜索過程並無違法，且不
    論槍械或毒品均係得沒收之違禁物，依法均得予以扣押（參
    照刑事訴訟法第一百三十三條第一項），縱警方當初係依據
    線報前往查緝槍械，惟既經於現行犯丙○○身上查獲毒品海
    洛因，且有上述急迫之情況，則查獲之警方繼而於旅館房間
    逕行搜索查獲之海洛因十一包、甲基安非他命十二包、電子
    秤一台、鏟管一支等物，均應具有證據能力，被告及其辯護
    人就此所為抗辯，殊不足取。至於證人丙○○於本院審理時
    雖到庭證稱：案發當日在旅館櫃檯為警查獲當時，警員並不
    知道我身上有毒品，該等三十小包毒品係在旅館裡面搜出來
    的云云，核與上開證人林益生；甲○○之證述相左，且與其
    自身前於警訊時所述及檢察官偵查中之證述均不相符（另詳
    後述），顯係迴護被告之偽證，不足採信。又其於本院審理
    中經告知偽證罪之處罰，仍於供前具結，對於本案重要關係
    事項為虛偽不實之陳述，所涉偽證罪嫌，應由檢察官另行偵
    辦，併此敘明。
二、次按被告以外之人於偵查中向檢察官所為之陳述，除顯有不
    可信之情況者外，得為證據，刑事訴訟法第一百五十九條之
    一第二項定有明文。考諸上開規定之立法意旨，係因檢察官
    依法有訊問被告、證人及鑑定人之權，證人、鑑定人並須依
    法「具結」，且檢察官向被告以外之人所取得之陳述，原則
    上均能遵守法律規定，不致違法取供，其可信性極高，為兼
    顧理論與實務，因而規定除顯有不可信之情況者外，得為證
    據。至於上開所謂「不可信之情況」，則應由法院審酌被告
    以外之人於陳述時之外在環境及情況而為判斷。經查：證
    人丙○○於九十三年七月五日檢察官偵查中之證述；證人
    蘇珮琳於九十三年十二月十七日偵查中之證述：證人王司
    鈐於九十三年十二月二十二日檢察官偵查中之證述：證人
    張伏君於九十三年十二月二十一日偵查中之證述，均經檢察
    官以證人身分令其具結後陳述，且無證據足認該等證人所述
    有何顯不可信之情況，依上開規定，證人丙○○、蘇珮琳、
    王司鈐及張伏君等四人於檢察官偵查中之證述，均得作為證
    據。
三、又按被告以外之人於檢察事務官、司法警察官或司法警察調
    查中所為之陳述，與審判中不符時，其先前之陳述具有較可
    信之特別情況，且為證明犯罪事實存否所必要者，得為證據
    。刑事訴訟法第一百五十九條之二定有明文。又該條所謂「
    具有較可信之特別情況」，係指證人於司法警察調查中所為
    之陳述，與審判中不符，而其先前之陳述，從客觀上之環境
    或條件等情況加以觀察，有足以取代審判中交互詰問之可信
    性保證者而言。證人所為之先前陳述，相較於審判中之陳述
    ，是否具有更可信之特別情況，應依其陳述時外部之客觀情
    況判斷；而所謂「特別可信性」，係指陳述是否出於供述者
    之真意、有無違法取供情事之信用性而言，故應就偵查或調
    查筆錄製作之原因、過程及其功能等加以觀察其信用性，據
    以判斷該傳聞證據是否有顯不可信或有特別可信之情況而例
    外具有證據能力。查證人王司鈐於九十三年八月三十日警詢
    中之供述（偵查卷第五八頁），與其於原審審理時所為之證
    述內容不相符合。然證人王司鈐上開警詢時之陳述，係雲林
    縣警察局台西分局警員因偵辦本件被告販毒案而通知其赴警
    局配合調查，證人並未在警方控制中。且其警詢中供稱曾於
    九十三年七月中旬向被告購買毒品等情，與被告於九十三年
    七月四日間為警查獲後翌日（五日），即經台灣雲林地方法
    院裁定送勒戒處所觀察、勒戒，迄同年八月二十七日始因無
    施用傾向出所乙節，並不相合，足見證人王司鈐上開警詢所
    述顯係出於任意，並無警方誘導等違法取供情事，而其當時
    就有關曾否向被告購買毒品之供述，與檢察官偵訊時所述，
    亦大致相符，而與其嗣於原審審理時之證述則有出入，其於
    警訊中所述具有較可信之特別情況，且其警訊中之供述為證
    明被告犯罪事實存否所必要，依上開規定，亦得採為證據，
    合先敘明。
貳、實體部分：
一、上訴人即被告矢口否認有何販賣第一級或第二級毒品之犯行
    ，然被告於原審已坦承警方於九十三年七月四日二十二時二
    十分許，在雲林縣斗六市○○路五三五號湖水岸休閒旅館七
    ０二號房內，查扣之海洛因十一包、安非他命十二包、鏟管
    一支、電子秤一台為其所有，並辯稱：扣案之海洛因及安非
    他命均係供自己施用，電子秤是用來控制施用毒品的量，至
    於在丙○○身上查扣之三十小包海洛因則非伊所有；證人蘇
    珮琳、莊麗君均未看到伊有交給丙○○扣案之黑色小皮包，
    而證人甲○○亦證稱扣案黑色小皮包係在電視櫃下方發現，
    故該黑色小皮包內所裝海洛因三十小包難認係伊交付予丙○
    ○者；證人王司鈐於警詢及原審審理中前後所述向伊購買海
    洛因之情節及海洛因數量等顯不一致，且王司鈐供稱係於九
    十三年七月中旬向伊購買海洛因，惟伊自九十三年七月四日
    為警查獲本件毒品案件後，即羈押在看守所迄今，自無可能
    於九十三年七月中旬販賣海洛因，足見證人王司鈐證詞不實
    ；另證人張伏君於偵查中證稱其自認識伊的第一天就開始連
    續一個星期向伊買海洛因，在湖水岸休閒旅館交貨，有時一
    日會買二次，均購買一千元的數量等語，有違經驗法則及論
    理法則云云。且證人張伏君係於偵查中經調閱被告通聯紀錄
    後，始遭傳喚到案作證，警察於帶同其到案作證途中，不無
    可能誘導張伏君指證，故其於偵查中所述應係杜撰；證人蘇
    珮琳於偵查及原審審理中所為證述前後不一，且證人蘇佩琳
    於偵查中證述看到向伊購買毒品之人，不能證明即為王司鈐
    、張伏君，自難因此遽認伊有販賣毒品予王司鈐、張伏君，
    況蘇珮琳並非親自向伊購買毒品之人，亦未完整聽到全部交
    易對話內容，故其證述有人向伊購買毒品，係推測之詞，縱
    認蘇珮琳確有聽到毒品術語及看到有人拿錢及電腦給伊，亦
    不能認係被告販賣毒品之對價云云。
二、依據本件查獲經過情形，及上開被告與辯護人之辯解，本件
    首應審酌扣案海洛因三十小包究竟誰屬，暨該等扣案之毒品
    海洛因、甲基安非他命、電子秤、鏟管等究竟係供被告自己
    施用或供販賣所用，再依序究明被告有無販賣海洛因、甲基
    安非他命予王司鈐，有無販賣海洛因予張伏君，經查：
  (一)關於扣案海洛因三十小包部分：
  1.關於扣案疑似海洛因之三十小包白粉，經送法務部調查局鑑
    定，結果確認含有海洛因成分（淨重四‧六二公克，純度百
    分之九‧四七，純質淨重０‧四四公克），此有法務部調查
    局九十三年九月七日調科壹字第160002342號鑑定通知書一
    件在卷可參（見原審卷二第十九頁）。
  2.據證人即查獲本案之雲林縣警察局台西分局警員林益生於檢
    察官偵訊時證稱：我當時在車上，小隊長呼叫時，我就趕快
    過去，過去時丙○○已經被喝令要靠在牆上，我就過去搜身
    ，發現丙○○褲管口袋裡有黑色皮包，我有拿出來並打開來
    看，發現裡面是海洛因，我問丙○○那是誰的，他說是他姪
    子的，我就把黑色皮包放回他的口袋，然後他就說要帶我們
    去七０二號房，他去叫門等語（見偵卷第三九頁）；嗣於原
    審證稱：當天晚上有在湖水岸休閒旅館櫃檯前逮捕到丙○○
    ，因為他從七０二號房出來，我們看到他口袋鼓鼓的，就請
    他拿出來，結果是1個黑色的小皮包，他拿出來我有看，但
    沒有看裡面有什麼東西，因為我一手拿槍，一手押著丙○○
    帶他上去，所以就把皮包還給丙○○，我有捏捏看那個皮包
    ，捏起來軟軟的，我才問丙○○裡面是什麼，他說裡面是「
    藥」。我們把丙○○押進去七０二號房時，我把他控制趴在
    電視櫃旁邊地上，我同事甲○○有看到丙○○隨手一揮的動
    作，所以甲○○才彎身去看什麼東西，就找到那個皮包，後
    來有把黑色皮包打開來看，裡面是海洛因。雲林縣警察局台
    西分局函送法院的黑色小皮包一個，就是在丙○○身上所搜
    到的皮包，在電視櫃下面搜到的也是這個，因為那時我再搜
    索丙○○身體時，他身上的皮包已經不見等語（見原審卷二
    第一九七至二０一頁）。
  3.據證人即同時查獲本案之台西分局警員甲○○於檢察官偵查
    中證稱：丙○○從七０二號房出來，被擋在櫃檯前，由小隊
    長先行逮捕，然後再呼叫我們。之後是小隊長拿盾牌先進去
    七０二號房，我跟在後面，我叫在場人都不要動，然後我就
    趴在地板上看有無槍枝，我確定都沒有槍枝後，才叫他們所
    有人趴下，我是在電視櫃那裡警戒，那時候丙○○趴在電視
    櫃旁，我就看到他右手有揮動的現象，因為我之前已經叫他
    們手要放在頭頂上，我覺得很可疑，就再趴下去看電視櫃，
    就看到黑色皮包等語（見偵卷第三九、四０頁）；嗣於原審
    證稱：當天到湖水岸休閒旅館，我跟組長在櫃檯，小隊長在
    被告房間外面埋伏，我們小隊長抓住丙○○時，他是從七０
    二號房出來，我是在櫃檯前面遇到丙○○，他有毒品，問他
    毒品何來，他說是他姪子給他，問他哪個房間，就是我們監
    控的房間。是丙○○帶我們去被告房間的，我們去敲門，有
    一個人來應門，是我跟小隊長丁○○先進去，我們要求他們
    趴下，雙手放在頭頂上，我看到丙○○右手向外揮動，我問
    他你在丟什麼，他說沒有，但馬上就搜索黑色小皮包出來，
    且林益生也有對他說，這個剛剛就是在你身上，帶回警局偵
    訊後他也有承認，找到的黑色小皮包應該就是雲林縣警察局
    台西分局函送法院的黑色小皮包，查獲時我有打開皮包看，
    裡面都是分裝好的毒品，捲起來用橡皮筋綁起來等語（見原
    審卷二第二０一至二０四頁）。
  4.據證人即查獲本案當時與被告同處於湖水岸休閒旅館七０二
    房之蘇珮琳於原審證述：當時在旅館房內有看到警察在電視
    下面搜出黑色袋子，警察有問說是誰的，後來有一個警察說
    是阿叔下去時，就看到阿叔（即丙○○）從口袋把那包東西
    拿出來等語（見原審卷二第一六二頁背面至第一六三頁正面
    ）；而證人即查獲本案當時亦與被告同處於湖水岸休閒旅館
    七０二房之莊麗君於原審亦證述：當天警察在旅館房內查獲
    一個黑色小皮包裝有毒品，是阿叔（即丙○○）被警察帶上
    來後才發現，那時我們都趴在地上，後來警察在電視櫃下面
    發現，有聽到警察說是阿叔丟出來的等語（見原審卷二第一
    六四頁）。
  5.此外，證人丙○○於九十三年七月五日檢察官偵查中亦證述
    ：當天被告告訴我把東西先帶回去我的家放，有需要再拿回
    來，他把包包交給我，就跟我說「叔呀！你把東西先帶回去
    你家」等語（見偵卷第十九至二六頁），即被告本人於九十
    三年七月五日警詢中亦供稱：警方於九十三年七月四日二十
    二時二十分許，在雲林縣斗六市○○路五三五號湖水岸休閒
    旅館櫃檯查獲丙○○身上持有毒品，是我交給丙○○的沒錯
    ，是海洛因三十小包等語（見警卷第二頁，被告之辯護人就
    被告警訊供述之任意性並不爭執）。
  6.綜據上開證人林益生、甲○○、丙○○、蘇珮琳、莊麗君所
    述，及被告於警詢之供述，足認本案所查獲裝有海洛因三十
    小包之黑色小皮包，確係被告為警查獲前，在湖水岸休閒旅
    館七０二號房內，交付予丙○○攜回其住處藏放者。雖證人
    蘇佩琳於偵查中證述：當天在旅館一直到警察來時都沒有看
    到那個黑色袋子云云（見原審卷二第二二五頁勘驗筆錄）；
    於原審證述：當天在湖水岸休閒旅館七０二號房內，有一個
    叫阿叔的人要離開時，未看到被告拿一個黑色皮包給他云云
    （見原審卷二第一五四頁背面、第一五五頁正面）；證人莊
    麗君於原審證述：當天在湖水岸休閒旅館七０二號房，丙○
    ○要離開時，沒有看到被告拿一個黑色皮包交給他云云（見
    原審卷二第一六三頁）。均不足影響前開認定，蓋被告交付
    丙○○裝有毒品海洛因之黑色小皮包，體積甚小，輕便易帶
    ，可直接置入口袋（原審卷二證物袋），且該旅館房間空間
    甚廣，有衛浴等設備隔間，有現場圖一紙、照片五幀在卷可
    參（見偵卷第三十頁、第三五至三六頁），倘非被告故意張
    揚，以之隨手交付丙○○，亦不致引起注意，是證人蘇珮琳
    、莊麗君證稱未看見被告交付丙○○上開黑色小皮包，亦不
    足為有利於被告之認定。
  7.又被告於警訊時已自承：（你持有上述物品《扣案之全部四
    十一小包海洛因等物》做何用途？）海洛因毒品尚在尋找買
    主中；是一不知名綽號「偉翔」男子於大約二星期前自行到
    斗六來找我，我向「偉翔」購買海洛因新台幣約七、八千元
    ，重量已忘記了，另安非他命... 等語（見警卷第三頁），
    被告之辯護人就上開警訊筆錄之記載與被告之供述無誤，堪
    信確係出於被告任意性之陳述，據此亦可見扣案之海洛因四
    十一小包（含自丙○○身上查獲之三十小包）均係被告所持
    有，且被告有以之販賣牟利之意圖。至於該等扣案海洛因三
    十小包，經原審囑託法務部調查局比對鑑定結果，雖未於包
    裝之夾鏈袋上發現有清晰可供比對之指紋（參照原審卷二第
    四四、四五頁之該局鑑定通知書），惟扣案之海洛因三十小
    包原係以橡皮圈綑綁，經警查獲後始解開橡皮圈排列整齊後
    拍照存證，有現場搜證照片二幀在卷可參（見警卷第23頁）
    ，則因警員採證過程不慎污染證物以致無法採集清晰之指紋
    之可能性，自無法排除；又該等扣案之海洛因純度為百分之
    九‧四七（參照前述原審卷二第十九頁鑑定通知書），與嗣
    於旅館七０二號房內查獲之十一小包海洛因之純度百分之十
    九‧二九（見偵查卷第六０頁法務部調查局九十三年九月七
    日調科壹字第160002341號鑑定通知書）雖有差異，然觀諸
    一般小盤毒販為供販賣牟利，無不將販入之海洛因以其他粉
    末稀釋後再行販出，反觀一般施用毒品者，對於所施用之毒
    品無不希冀純度越高越好。是上開扣案海洛因夾鏈袋上雖未
    採得被告之指紋，且先後查獲之海洛因純度雖有差異，均不
    足資為有利於被告之認定，被告及其辯護人執此所為辯解，
    均無足採。更有甚者，以被告將此等海洛因稀釋分裝之情形
    研判，適足彰顯其有以之販賣牟利之意圖。
  (二)關於被告販賣海洛因、甲基安非他命予王司鈐部分：
  1.本件於湖水岸休閒旅館七０二號被告住房內共查獲海洛因十
    一包、疑似安非他命顆粒十二包、電子秤一台、鏟管一支，
    其中扣案顆粒十二包，經憲兵司令部刑事鑑識中心鑑定結果
    ：有甲基安非他命成分，此有該中心九十三年九月二日（93
    ）宇鑑字第一一四八八號鑑驗通知書一件在卷可參（見偵卷
    第六一頁）。另鏟管一支、電子秤一台，經憲兵司令部刑事
    鑑識中心，鑑定結果：鏟管中含有煙毒（海洛因）成分，無
    甲基安非他命成分，電子秤無海洛因、甲基安非他命成分，
    亦有該中心九十四年三月二十五日（94）安鑑字第００五八
    ０號鑑驗通知書一件在卷可憑（見原審卷二第四三頁）。
  2.證人王司鈐於九十三年十二月二十二日檢察官偵查中證述：
    我認識被告，是經朋友「阿宏」介紹認識的，我確定指認犯
    嫌相片表編號四號就是被告，因為我見過被告，我認識被告
    是九十三年的事，在雲林縣斗六市某棟公寓。我有向被告買
    過海洛因及安非他命，認識的第一天就開始買，我在警詢中
    所述：「我有向被告購買安非他命及海洛因，共購買二次。
    朋友帶我去斗六市認識被告，於九十三年六月底，詳細日期
    已忘記，第一次見面我向被告購買安非他命一大包，毛重三
    ‧七公克，一萬五千元，以一手交錢，一手交貨。第二次於
    九十三年七月中旬，被告以行動電話0000000000號打我的行
    動電話0000000000號稱他有貨，看我要不要，當時我向他購
    買海洛因一包二千元，在同一地點交易，也是一手交錢，一
    手交貨。」等語，係屬實在，警察沒有對我強暴脅迫，第一
    次是在他住的雲林縣斗六市公寓，他還要我簽本票，因為錢
    不夠，我只給他四千元，還差一萬一千元，本票應該在他那
    裡（見偵卷第一一七至一二０頁）；復於九十四年五月十日
    原審中證述：偵卷第一二０頁最上方最右邊那張照片的簽名
    是我簽名的，我有指認他，我所指認的人，我有跟他買過毒
    品，打電話，電話號碼忘記了，在雲林縣斗六市○○路十樓
    。我於九十三年八月三十日警詢中，有陳述是於九十三年六
    月底、七月中旬買毒品。偵卷第五九頁這二幀照片就是在上
    開時間賣毒給我的人，下面的簽名是我的簽名，我是在九十
    三年六月底買安非他命，我忘記跟他買安非他命是花多少錢
    ，但沒有付清，我給那個人好像是三千元、四千元，那天欠
    的錢有開面額一萬一千元的本票。我於九十三年十月二十二
    日偵訊中有說那次是給他四千元，差了一萬一千元開本票。
    我於九十三年七月中旬有向剛才我指認相片中的人買過毒品
    ，用打電話，我確定我打給他，那次跟他買海洛因，買二千
    元，買二包，也是在建成路十樓，我忘記那時被告的電話，
    我的電話號碼是0000000000號，我打給他，他也有打給我。
    我今日說二包，警詢說一包，實際上是二包，購買地點是跟
    九十三年六月底買的那次同一個地點，是現金交易等語（見
    原審卷二第九三至九五頁）；於九十四年五月二十四日原審
    中再次證稱：我是於六月、七月份剛認識被告，我不能確認
    月份，因為買毒品不可能記得日期。我跟被告見過二次面，
    最後一次是何時我忘記了。我有在雲林縣斗六市○○路十樓
    公寓，從被告手上拿到毒品，上次提到有跟被告拿過二次，
    都是被告拿給我的沒錯，錢跟本票都是交給被告沒錯。我跟
    被告拿過二次毒品，第一次是安非他命，第二次是海洛因二
    千元。簽本票的地點不是偵卷第三五頁所示房間，本票簽名
    外，還有簽金額一萬一千元及地址，身分證號碼沒有寫，也
    沒有蓋手印等語（見原審卷二第一四四頁背面、第一四六頁
    背面、第一四七頁正面、第一四九頁背面、第一五二頁背面
    ）。經核證人王司鈐上開證詞就關於向被告購買安非他命、
    海洛因之金額、交易地點、方式等重要情節，前後證述均一
    致，且證人王司鈐於九十三年六月二十日十五時許，為警在
    雲林縣四湖鄉溪尾村十三號查獲，經採集尿液送驗，結果呈
    嗎啡、甲基安非他命陽性反應，復有王司鈐九十三年六月二
    十日尿液送檢真實姓名登記簿、雲林縣衛生局煙毒尿液檢驗
    成績書、長榮大學毒物研究中心檢驗報告可參（見雲林地檢
    署九十三年度毒偵字第七八三號卷第二四至二五頁、第三三
    頁），可見證人王司鈐確有施用海洛因、甲基安非他命之惡
    習，且其與被告復無仇怨，亦無設詞誣陷被告之必要，其上
    開證詞堪以採信。
  3.至於證人王司鈐就其向被告購買海洛因時如何聯絡乙節，於
    偵查中證述：被告打給我稱他有貨看我要不要等語；於原審
    則證述：我打給被告，被告也有打給我等語，前後證詞雖略
    有出入，然就雙方係以電話聯絡交易海洛因，證述仍屬前後
    一致，且一般人際間以電話聯繫，究竟係何人主動打電話與
    對方，若非特殊事故，事後通常難以明確記憶，故尚難以此
    質疑證人王司鈐上開證詞之憑信性。另證人王司鈐雖供稱向
    被告購買海洛因之日期為九十三年七月中旬，惟被告於九十
    三年七月四日為警查獲後翌日（五日），即經台灣雲林地方
    法院裁定送勒戒處所觀察、勒戒，迄同年八月二十七日始因
    無施用傾向出所，此有台灣高等法院被告前案紀錄表一件在
    卷可參，惟證人王司鈐於原審亦證述：不會記得詳細購買毒
    品日期，不記得第二次見到被告的時間等語，堪信王司鈐上
    開於「九十三年七月中旬」向被告購買海洛因之供述，有關
    日期部分顯係因記憶模糊所致錯誤之陳述。另且證人王司鈐
    雖於九十三年六月二十日為警查獲施用毒品，然其當日經警
    移送檢察官偵訊後僅經檢察官諭知限制住居，未據聲請裁定
    送觀察、勒戒，有其前案紀錄表及偵訊筆錄在卷可憑（見上
    開偵查卷第三頁），則證人王司鈐前開供述，並無瑕疵；且
    據王司鈐證述其均係在「雲林縣斗六市○○路某公寓十樓」
    ，向被告購買海洛因、安非他命乙節，核與被告為警查獲後
    偵訊時供稱：我在湖水岸休閒旅館已經住了五日、六日，之
    前係住在「雲林縣斗六市○○路八六號十樓之二」等語（見
    偵卷第十七頁），所述地點相符，參諸證人王司鈐與被告並
    非熟識，倘非確有其事，該證人要無從憑空杜撰，是其證述
    曾向被告購買毒品，應可信為真實。而關於確實之日期，根
    據被告自述進住旅館之日數推斷，均應係於九十三年六月間
    下旬某二日。公訴意旨認逕循上開證人之供述，認被告販賣
    海洛因予王司鈐之時間係九十三年七月中旬，顯係誤會，惟
    尚無礙於所起訴基本事實之同一性，併此敘明。被告之辯護
    人雖又辯稱：證人王司鈐涉犯施用毒品罪，經檢察官以九十
    三年度毒偵字第八七三號起訴，嗣雲林地方法院以九十三年
    度訴字第五五六號判處徒刑，該判決認定被告即本件證人王
    司鈐施用毒品之時間僅及於九十三年六月二十日而已，故上
    開證人王司鈐之證述不足採信云云。然證人王司鈐縱未因上
    開購自被告之毒品遭檢察官起訴，亦屬檢察官職權行使之考
    量，本院無從揣測其原因，而檢察官既未就被告於九十三年
    六月二十日以後施用毒品之犯行起訴或移送併案審理，法院
    自無從得知而逕予審究，故辯護人所指此等情況，與證人王
    司鈐上開證述之憑信性無必然之關聯，即無可取。
  4.又據證人蘇珮琳於九十三年十二月十七日偵查中證述：我認
    識被告，是朋友「阿吉」帶我到雲林縣斗六市一棟大樓認識
    他。案發當天被告問我有沒有紋身機，我帶去湖水岸休閒旅
    館給他。我之前有用過安非他命。我在被告那邊有看到他朋
    友向他買安非他命及海洛因，在那個大樓也有，還有湖水岸
    休閒旅館也有，因為他們有在講有沒有「糖仔」、「四號仔
    」。我有親眼目睹被告拿電子秤秤重，然後用夾鏈袋封起來
    ，把毒品交給買的人。他們是打電話聯絡，人家是打手機給
    被告等語（見原審卷二第二二一頁至第二二四頁勘驗筆錄）
    。足見扣案之電子秤一台係被告所有供分裝販賣海洛因、甲
    基安非他命使用之物，而前述扣案之鏟管一支亦屬被告所有
    ，供販賣海洛因使用之物。此外，再參照前述自丙○○身上
    查獲經稀釋分裝之三十小包海洛因之情形，益證被告確曾販
    賣毒品予王司鈐牟利。另證人蘇珮琳雖未能具體指證其上開
    證詞中所指向被告購買毒品究係何人，然以本件查獲毒品之
    數量甚多之情形以觀，堪信曾向被告購買毒品者非僅少數，
    僅未經查獲而已，是縱未能依證人蘇珮琳上開證詞，遽認其
    所指向被告購買毒品即係王司鈐或係後述之張伏君，然非不
    得據以推斷被告曾有販賣毒品之情形，被告之辯護人執此指
    摘證人蘇珮琳證辭之憑信性，亦無可取。
  5.綜據上述，足認被告確曾先於九十三年六月下旬某日，在雲
    林縣斗六市○○路八十六號十樓之二，以一萬五千元之價格
    ，販賣數量不詳之甲基安非他命一大包予王司鈐。復於九十
    三年六月下旬另一日，經由電話聯繫後，在同一處所以二千
    元之價格，販賣二包海洛因予王司鈐。被告及辯護人辯稱被
    告沒有販賣任何毒品予王司鈐云云，不足採信。
  6.至於證人蘇佩琳嗣於九十四年五月二十四日原審審理時雖改
    口證稱：我沒有看到被告用磅秤分裝毒品，我只跟被告見過
    二次面，均在室內，第一次跟被告見面時，有一些我不認識
    的人在跟被告講話，我沒有注意聽，我也沒有注意看被告有
    無拿東西。第二次在湖水岸休閒旅館，有其他我不認識的人
    去找被告，有人拿錢給被告，應該是還錢，我沒有看到被告
    拿東西給那些人。我在偵查中沒有講有在雲林縣斗六市大樓
    及湖水岸休閒旅館看過被告賣毒品，我只看到有人拿錢給他
    而已，偵查中我也沒有說有聽買的人說有沒有「糖仔」、「
    四號仔」，那天偵訊時檢察官問我什麼，我都聽得很模糊，
    那時我迷迷糊糊的云云（見原審卷二第一五五頁背面至第一
    五六頁、第一五九頁背面至第一六一頁）。惟經原審當庭勘
    驗證人蘇珮琳前揭偵訊光碟之結果：(1)證人在回答時，神情
    自然，對答流利；(2)證人回答問題時會輔以手勢、動作並且
    有談笑之情形；(3)證人全程站立，沒有要求暫停休息或請求
    坐下；(4)證人沒有出現打哈欠或神智不清之情況；(5)檢察官
    詢問問題，語氣平和，沒有大聲咆哮或大聲拍打桌椅的聲音
    ，亦有勘驗筆錄一件在卷可參（見原審卷二第二二一頁至第
    二二五頁）。足見證人蘇珮琳於原審嗣後翻異前詞為上開供
    述，顯屬迴護被告與之串通之不實證詞，無足採信。又其於
    原審審理中經告知偽證罪之處罰，仍於供前具結，對於本案
    重要關係事項為虛偽不實之陳述，所涉偽證罪嫌，應由檢察
    官另行偵辦，併此敘明。
  7.又證人王司鈐於九十四年五月二十四日原審審理中雖亦改口
    證稱：我是打電話給確實姓名不詳綽號「阿鴻」者購買毒品
    ，「阿鴻」說東西是放在被告那邊，順便叫我把錢交給被告
    ，支票（嗣又改稱本票）是被告叫我簽的；「阿鴻」帶我去
    過被告那邊一次，就是第一次跟他買賣時，東西是「阿鴻」
    擁有及在幕後指使的，毒品是「阿鴻」在買賣；我跟「阿鴻
    」買過毒品三、四次，加上跟被告拿這次，總共五次；被告
    的電話是「阿鴻」帶我去認識被告時，「阿鴻」留給我的；
    初於檢察官偵訊時證稱向被告購買毒品，是因為剛被抓到時
    ，不知道幕後指使的人就是「阿鴻」；在雲林縣斗六市○○
    路十樓公寓從被告手上拿到毒品是「阿鴻」寄放在他那裡；
    嗣後所以知道「阿鴻」是幕後指使者，是上次開完庭後，「
    阿鴻」前來找我說我欠他錢，始知詳情云云（見原審卷二第
    一四五至一五三頁）。嗣於本院上訴審時亦同此證述（見上
    訴卷第一一０、一一一頁）然依證人王司鈐上開證述，可知
    其購買甲基安非他命、海洛因時，就該毒品之重量、價格等
    事宜均係與其所謂「阿鴻」之人談妥，顯見其購買甲基安非
    他命、海洛因時即已明確知悉係所謂「阿鴻」者販賣，並非
    被告，然其竟又證稱係該所謂「阿鴻」者拿本票向其要債，
    始知悉「阿鴻」才是真正販毒者，所述已有矛盾；又證人王
    司鈐此前於歷次警訊、檢察官偵訊及原審審理中均明確證述
    係向被告購買安非他命、海洛因，竟於於原審九十四年五月
    二十四日審理中始改口稱係向所謂「阿鴻」之不詳真實姓名
    者購買毒品，並不斷重覆及強調「阿鴻」才是幕後指使之人
    云云（上揭筆錄參照），其意在為被告洗脫販毒罪嫌之心態
    ，昭然若揭，其所謂綽號「阿鴻」者，無非事後為迴護被告
    而杜撰虛構，故證人王司鈐此部分之證詞，亦屬迴護被告與
    之串通之不實證詞，不足採信。且其於原審及本院上訴審審
    理中經告知偽證罪之處罰，仍於供前具結，對於本案重要關
    係事項為虛偽不實之陳述，所涉偽證罪嫌，亦應由檢察官另
    行偵辦。
  (三)關於被告販賣海洛因予張伏君部分：
  1.證人張伏君於九十三年十二月二十一日偵查中證稱：我認識
    被告有半年了，是經他哥哥「阿寶」在雲林縣斗六市湖水岸
    休閒旅館介紹認識的，指認犯嫌相片表編號四號就是被告。
    我有向被告買海洛因，是從認識的第一天就開始買，在湖水
    岸休閒旅館交貨，我從認識他起連續一個星期，每天都跟他
    買，有時候一日會買二次，我都買一千元的數量，我是給被
    告現金，最後因為被告出事了，所以沒跟他買。我要去之前
    要先打電話給被告，有時候在汽車旅館房間裡面，有時候是
    在汽車旅館外面，電話現在我已經忘記了等語（見偵卷第一
    一一至一一四頁）；復於九十四年五月十日原審審理中證稱
    ：我見過在庭被告，也認識被告，經由他哥哥「阿寶」介紹
    認識。我有於九十三年十二月二十一日十五時三十五分，指
    認過偵卷第一一四頁第四幀照片上面的人，也有在照片下面
    簽名。於九十三年十二月二十一日偵訊時我有作證具結，該
    結文是我簽的，對那天作證的內容我有印象，檢察官沒有恐
    嚇我。那天作證是警察把我從家裡帶去，帶我去找檢察官的
    警察意思叫我去指證，沒教我怎麼講，沒有叫我跟檢察官說
    是跟被告買七次，警察不知道我有一日跟誰買二次毒品及我
    一次買多少數量，警察不知道我是用現金或是以物易物之方
    式交易，警察也不知道我曾經在湖水岸休閒旅館買毒品。我
    曾經打電話給被告，被告也有打給我，我打電話給被告，被
    告叫我過去那邊坐，有時叫我幫他買涼的。被告都住在賓館
    ，因為租房子的地方沒租了，被告租房子在麥當勞附近。在
    被告被關之前我認識他半年，我打電話給被告的電話號碼我
    忘記了，九十三年十二月二十一日偵訊時，我不記得自己的
    電話號碼。我以前有施用過海洛因，最後一次施用海洛因是
    在九十三年下半年，我吸食毒品的成癮性，有時一日一次或
    一日二次。我跟被告沒有金錢糾紛，之前也沒有仇恨。我有
    跟被告在湖水岸休閒旅館一起施用過安非他命、海洛因等語
    （見原審卷二第九六頁至第一０一頁）。參照偵查卷第一一
    四頁所示雲林縣警察局台西分局偵辦被告販賣毒品案指認嫌
    犯相片表編號四號照片即為被告，而證人張伏君於偵查中明
    確證述曾連續一星期向被告購買海洛因，有時一日購買二次
    ，價格都是一千元，在湖水岸休閒旅館現金交易，直到被告
    出事才沒繼續向被告購買等語，於原審亦證述偵訊中之證詞
    係出於自由意志，警方並未教導其如何指證被告販毒，倘非
    其親身經歷，要無可能就向被告購買毒品之次數、交易方式
    、地點敘述詳盡，而依證人張伏君上開證詞，可知其與被告
    往來頻繁，且其施用海洛因頻率為一日施用一次或二次，以
    此成癮性觀之，則其每日向被告購買一次海洛因一千元，甚
    至一日購買二次，與常情並無違背。況依證人張伏君所述，
    其曾在湖水岸休閒旅館與被告共同施用毒品，且係經被告哥
    哥「阿寶」介紹認識，顯見二人間具有相當情誼，與被告復
    無任何金錢糾紛或仇怨，要無設詞誣陷被告之理，其上開證
    詞堪以採信。又證人張伏君證述連續一星期，以每次一千元
    價格，在湖水岸休閒旅館購買海洛因，有時一日會購買二次
    ，據此推斷被告販賣予張伏君之次數為八次（以一星期七日
    ，僅其中一日購買二次計算），較有利於被告。又證人張伏
    君既明確證稱係因被告為警查獲始未繼續向被告購買，故以
    九十三年七月四日晚間二十二時二十分被告為警查獲當日往
    前計算一星期，推斷證人張伏君向被告購買海洛因之時間應
    係自九十三年六月二十八日至九十三年七月四日二十二時為
    警查獲前。
  2.嗣證人張伏君於前揭原審審理中（同為九十四年五月十日）
    被告知辯護人詰問時證稱：我沒有跟被告買過毒品。我有於
    九十三年十二月二十一日十五時三十五分，指認過偵卷第一
    一四頁第四幀照片上面的人，也有在照片下面簽名，但我沒
    有向我指認相片中那個人買過毒品。於九十三年十二月二十
    一日偵訊時我有作證具結，該結文是我簽的，對那天作證的
    內容我有印象。那天作證是警察把我從家裡帶去，警察的意
    思說我跟他有通聯紀錄，可能有交易，出庭作證的話，就不
    會有事，不用驗，我自己有吃解藥，會害怕，當天我的精神
    不是很好。帶我去地檢署的警察只有講沒有拿通聯紀錄給我
    看。我今日證述從頭至尾都跟偵訊時證述不相同，是因為當
    初那二個警察的意思叫我說是跟被告買的，但是他們沒教我
    怎麼講，偵查時我不知道具結作證不相符會受到偽證罪處罰
    ，我今日講的較實在。我吸食毒品的成癮性，不一定每日需
    要吸食，我沒有那個經濟能力每日施用。我有時一日施用一
    次或一日施用二次。我不曾一日買二次毒品。我不敢肯定有
    無連續一個星期每日購買毒品過，我忘記了。被告是否有在
    賣毒品我不知道，但我沒有跟他交易過。被告還在外面時，
    因為我家住在附近，有時他要買東西會叫我幫他買，沒有每
    天，因為我家比較近，被告住在那邊沒有機車。我施用的毒
    品來源是我在湖水岸休閒旅館那邊聊天時，如果被告在施用
    ，我也會拿過來施用，有施用安非他命、海洛因，我忘記自
    己是否曾經帶毒品去湖水岸休閒旅館等語（見原審卷二第九
    六至一０一頁）。證人張伏君於原審同日審理時之上開證述
    固有前後矛盾，惟審酌證人張伏君既已證稱此前偵訊時所為
    證詞係警員要其指證被告販賣毒品，並自承警員並未指導其
    如何指證被告，復於此前偵審中就被告如何販賣海洛因之情
    節證述詳盡，且明確指認被告即為販賣海洛因予伊之人，實
    難想像其此前之證述係憑空杜撰；又證人張伏君雖稱其於偵
    訊時精神不佳，惟其就偵訊內容迄原審審理時仍有印象，顯
    見其於偵訊時精神狀況良好，且記憶清晰。再者，證人張伏
    君此前於原審證述：海洛因有時一日施用一次或二次，足徵
    其施用海洛因頻率甚繁，對海洛因具有嚴重之成癮性。故其
    嗣後改口供稱：我不一定每日需要吸食海洛因，沒有經濟能
    力可每日施用，不曾一日購買二次毒品，不敢肯定有無連續
    一個星期每日購買毒品云云，無非避重就輕之詞；此外，海
    洛因量少價昂，證人張伏君自承與被告僅認識半年，則二人
    間並非至親好友，被告應無可能無償供應海洛因予其施用。
    準此以觀，證人張伏君此部分經被告辯護人詰問時所為之證
    述，顯然亦係事後與被告勾串迴護被告之詞，不足採信。而
    其於原審審理中既經告知偽證罪之處罰，及得以拒絕證言之
    權利，仍於供前具結，對於本案重要關係事項為虛偽不實之
    陳述，所涉偽證罪嫌，亦應由檢察官另行偵辦。
  3.此外，參諸本件扣案之海洛因全部共計四十一小包，並有電
    子秤一台、鏟管一支可供分裝海洛因販賣之用，堪信被告確
    曾於九十三年六月二十八日至同年七月四日二十二時為警查
    獲前，經電話聯繫後，連續在湖水岸休閒旅館，以每小包海
    洛因一千元之價格，先後販賣海洛因八次（每次一包）予張
    伏君，共計得款八千元。被告及其辯護人辯稱被告沒有販賣
    海洛因予張伏君云云，亦屬卸責之詞，不足採信。
三、按販賣毒品係違法行為，非可公然為之，亦無公定之價格，
    無論包裝方式，均可任意分裝增減份量。每次買賣之價差，
    亦隨時依雙方資力、關係之深淺、需求之數量、來源是否充
    裕、販賣者是否渴求資金、查緝是否嚴緊、購買者被查獲時
    供述購買對象之風險評估等，異其標準，非可一概而論。販
    賣之利得除經坦承及價量俱臻明確外，要難察得實情。而近
    年來政府為杜絕毒品之氾濫，對於查緝施用及販賣毒品之工
    作，無不嚴加執行，非法販賣海洛因、安非他命，又為違反
    法禁之重罪，經警查緝甚嚴。本件查獲之海洛因共四十一小
    包（其中三十小包淨重四‧六二公克，純度百分之九‧四七
    ，純質淨重０‧四四公克，另十一小包淨重一‧九三公克，
    純度為百分之十九‧二九，純質淨重為０‧三七公克）；甲
    基安非他命十二小包（淨重二六‧０一七七公克，取樣０‧
    七七六三公克已鑑析用罄，驗餘淨重二五‧二四一四公克）
    ，果係供被告自己施用，衡諸一般常情，為減少毒品於分裝
    過程中所產生之耗損（散逸或沾黏於塑膠袋中），實無須耗
    時費力事先將上開毒品逐一分裝於塑膠袋之必要，且扣案之
    海洛因純度甚低，其中先查獲之三十小包海洛因純度為百分
    之九‧四七，較嗣於旅館房間內查獲之十一小包海洛因之純
    度百分之十九‧二九，亦減低純度近百分之十，果被告供自
    己施用，亦不至於發生上開差異，堪信此等扣案之毒品確係
    經被告裝以供販賣牟利。又被告為警查獲時所住宿之湖水岸
    休閒旅館，所費不貲，其於九十三年十二月二十四日原審訊
    問時亦供承：沒有工作等語（見原審卷一第十五頁），一般
    常人若無豐厚之收入，可供支付旅館住宿費用者，鮮有以旅
    館充當住家者，乃被告竟以旅館充當住處，一住五、六日以
    上，不以為意，遑論其日常生活所需及自身施用毒品費用之
    開銷，故被告前揭販賣毒品海洛因、甲基安非他命，確有營
    利之意圖。本件事證明確，被告連續販賣第一級毒品海洛因
    ，及販賣第二級毒品甲基安非他命之犯行，均堪認定，應予
    依法論科。
參、論罪部分：
一、被告行為後，刑法及刑法施行法業於九十四年二月二日經總
    統以華總一義字第094-00014901號令修正公布，並於九十五
    年七月一日施行（下稱新刑法，修正前刑法下稱舊刑法），
    參酌最高法院九十五年五月二十三日刑事庭第八次會議決議
    ，新刑法第二條第一項規定，係規範行為後法律變更所生新
    舊法律比較適用準據法，於新刑法施行後，應適用新刑法第
    二條第一項規定，為從舊從輕比較。另比較時應就罪刑有關
    之共犯、未遂犯、想像競合犯、牽連犯、連續犯、結合犯，
    以及累犯加重、自首減輕暨其他法定加減原因（如身分加減
    ）與加減比例等一切情形，本於統一性及整體性原則，綜其
    全部罪刑結果，而為比較。經查：
  (一)刑法第五十六條連續犯之規定業經修正後之新刑法刪除，倘
    依修正後之新法，被告先後多次犯賣第一級毒品之行為，即
    應分論併罰。此刪除雖非犯罪構成要件之變更，但顯已影響
    行為人刑罰之法律效果，自屬法律有變更，依新法第二條第
    一項規定，比較新、舊法結果，自以適用被告行為時法律即
    舊法論以連續犯，較有利於被告。
  (二)舊刑法第五十一條原規定：「數罪併罰，分別宣告其罪之刑
    ，依左列各款定其應執行者：」，其中第五款規定：「宣告
    多數有期徒刑者，於各刑中之最長期以上，各刑合併之刑期
    以下，定其刑期。但不得逾二十年。」。而新刑法第五十一
    條第五款則規定：「宣告多數有期徒刑者，於各刑中之最長
    期以上，各刑合併之刑期以下，定其刑期。但不得逾三十年
    。」。經比較結果，自以舊刑法之規定較有利於行為人。
  (三)舊刑法第六十五條第二項規定：「無期徒刑減輕者，為七年
    以上有期徒刑。」，新刑法則規定：「無期徒刑減輕者，為
    二十年以下十五年以上有期徒刑。」，自以被告行為時之舊
    刑法較有利於被告。
  (四)本件涉及法律變更部分，綜合上述比較新舊法之規定，以舊
    刑法有利於被告，依新刑法第二條第一項規定，自應適用被
    告行為時舊法。
二、按海洛因屬毒品危害防制條例第二條第二項第一款規定之第
    一級毒品，「甲基安非他命」則屬同條項第二款所規定之第
    第二級毒品。核被告所為，係犯毒品危害防制條例第四條第
    一項、第二項之販賣第一級、第二級毒品罪。被告因販賣而
    持有第一級毒品海洛因、第二級毒品甲基安非他命之低度行
    為，各為販賣第一級、第二級毒品之高度行為所吸收，均不
    另論處。被告先後多次販賣第一級毒品之犯行，時間緊接，
    犯罪構成要件相同，顯係基於概括犯意反覆為之，應依修正
    前刑法第五十六條連續犯規定以一罪論，惟其法定本刑為死
    刑、無期徒刑，依法不得加重。被告所犯販賣第一級、第二
    級毒品二罪間，犯意個別，罪名互殊，應予分論併罰。
三、末按刑之量定，為求個案裁判之妥當性，法律固賦予法院裁
    量權，但此項裁量權之行使，除應依刑法第五十七條規定，
    審酌行為人及其行為等一切情狀，為整體之評價，並應顧及
    比例原則與平等原則，使罪刑均衡，輕重得宜，以契合社會
    之法律感情。又刑法第五十九條規定犯罪之情狀可憫恕者，
    得酌量減輕其刑，其所謂「犯罪之情狀」，與同法第五十七
    條規定科刑時應審酌之一切情狀，並非有截然不同之領域，
    於裁判上酌減其刑時，應就犯罪一切情狀（包括第五十七條
    所列舉之十款事項），予以全盤考量，審酌其犯罪有無可憫
    恕之事由（即有無特殊之原因與環境，在客觀上足以引起一
    般同情，以及宣告法定低度刑，是否猶嫌過重等等），以為
    判斷。而販賣第一級毒品罪之法定刑為「死刑或無期徒刑；
    處無期徒刑者，得併科新台幣一千萬元以下罰金」；販賣第
    二級毒品之法定刑為「無期徒刑或七年以上有期徒刑」，然
    同為販賣毒品者，其原因動機不一，犯罪情節未必盡同，有
    為國際間大盤毒梟販賣鉅量者，亦有為一般中、小盤毒販少
    量販賣之分，其販賣行為所造成危害社會之程度自屬有異，
    法律科處此類犯罪，所設之法定最低本刑卻同為「無期徒刑
    ，得併科新台幣一千萬元以下罰金」或「無期徒刑或七年以
    上有期徒刑」，不可謂不重。我國刑法係採教育刑主義，於
    此情形，倘依其情狀茍予長期教育改造，即足以懲儆，並可
    達防衛社會之目的者，自非不可依客觀之犯行與主觀之惡性
    二者加以考量其情狀，是否顯有可憫恕之處，如認科以最低
    度刑仍嫌過重者，即有斟酌適用刑法第五十九條之規定酌量
    減輕其刑，期使個案裁判之量刑，能臻於至當，符合比例原
    則。被告雖有販賣海洛因、甲基安非他命之行為，惟所查獲
    被告販賣海洛因之對象僅二人，販賣價格為一千元、二千元
    ，販賣次數為九次；所查獲販賣安非他命之對象僅一人，販
    賣價格為一萬五千元，販賣次數為一次，其販賣毒品數量非
    鉅，所生危害有限，犯罪情節尚非極為重大，若不論販賣之
    對象、數量多寡，概依上開法定刑論處，尚屬過苛，在客觀
    上足以引起社會一般之同情，自不符比例原則及公平原則，
    而顯屬過重，。故綜合前述各情，認被告所犯販賣第一級、
    第二級毒品罪，情狀尚堪憫恕，分別依刑法第五十九條規定
    ，均酌量減輕其刑。
四、原審認被告罪證明確，予以論罪科刑，固非無見。惟查：(一)
    毒品危害防制條例第二條第二項規定，毒品依其成癮性、濫
    用性及對社會危害性分為四級，其中第二級毒品為「罌粟、
    古柯、大麻、安非他命、配西汀、潘他唑新及其相類製品（
    如附表二）」。而該條例附表二編號十二為「安非他命」，
    編號八十九為「甲基安非他命」。可見「安非他命」及「甲
    基安非他命」係屬不同類之第二級毒品。原判決認定被告販
    賣第二級毒品安非他命一包予王司鈐等情，於理由欄引用國
    防部憲兵司令部刑事鑑識中心就被查扣之安非他命十二包鑑
    定結果，認含有「甲基安非他命」成分，且向被告購買安非
    他命之王司鈐之尿液經檢驗結果，含有「甲基安非他命」陽
    性反應，依此情事足認被告販賣予王司鈐之第二級毒品，應
    屬「甲基安非他命」，而非「安非他命」，原判決就此所認
    自有未合；(二)按被告以外之人於審判外之言詞或書面陳述，
    除法律有規定者外，不得作為證據，刑事訴訟法第一百五十
    九條第一項定有明文。而所謂法律有規定者，即包括同法第
    一百五十九條之一至第一百五十九條之五所規定傳聞證據具
    有證據能力之例外情形。故如欲採被告以外之人於審判外之
    言詞，即如警詢或檢察官偵查中之言詞為證據時，必須符合
    法律所規定之例外情形，方得認其審判外之陳述有證據能力
    ，並須於判決中具體說明其符合傳聞證據例外可信之情況及
    心證理由，否則即有違證據法則及判決不備理由之違法。原
    判決採認王司鈐、丙○○於警詢及偵查中之供述為論處被告
    之犯罪依據，但前揭證據乃屬被告以外之人於審判外之言詞
    ，原判決採為論處被告之犯罪依據，並未具體說明其符合傳
    聞證據例外可信之情況及心證理由，亦有違證據法則及判決
    不備理由之違法；(三)原判決依證人張伏君證述連續一星期，
    以每次一千元價格，在湖水岸休閒旅館購買海洛因，有時一
    日會購買二次，據此推斷被告販賣予張伏君之次數為八次，
    較有利於被告，固無不合，惟張伏君既明確證稱係因被告為
    警查獲始未繼續向被告購買，而被告係於九十三年七月四日
    晚間二十二時二十分為警查獲，據此當日往前計算一星期推
    算，堪認張伏君向被告購買海洛因之時間應係自九十三年六
    月二十八日至九十三年七月四日二十二時為警查獲前，原判
    決認張伏君向被告購買海洛因之時間係自九十三年六月二十
    七日至九十三年七月三日止，亦有未合。上訴意旨否認有販
    賣毒品之犯行，指摘原判決不當，雖無可取，惟原判決既有
    上開可議之處，自屬無法維持，應由本院將原判決撤銷改判
    之。
五、爰審酌被告前於九十二年間因詐欺案件，經法院判處有期徒
    刑三月，緩刑二年，並於九十二年年十二月十五日確定，此
    有台灣高等法院被告前案紀錄表一件在卷可參，其於緩刑期
    間，猶未心生警惕，且其年輕力壯，四肢健全，竟不思循正
    途賺取金錢，反意圖牟取暴利，販賣海洛因、安非他命予他
    人，戕害國人健康，且於犯罪後一再飾詞否認犯行，毫無悔
    悟態之心，態度不佳等一切情狀，就被告連續販賣第一級毒
    品部分，量處有期徒刑七年六月，販賣第二級毒品部分，量
    處有期徒刑三年十月，並定其應執行刑為十一年，以資懲儆
    。查獲扣案之海洛因十一小包（淨重一‧九三公克）、海洛
    因三十小包（淨重四‧六二公克，另案扣押於臺灣雲林地方
    法院九十四年度六簡字第十一號丙○○違反毒品危害防制條
    例案件）、甲基安非他命十二包（驗餘淨重二五‧二四一四
    公克），分別為第一級、第二級毒品；而扣案之鏟管一支亦
    殘留有海洛因成分，已如前述，顯難加以析離，均應依毒品
    危害防制條例第十八條第一項前段規定，諭知沒收銷燬。又
    上開海洛因外包裝袋四十一個、甲基安非他命外包裝袋十二
    個，有防止毒品裸露、逸出及潮濕之功用，並便於攜帶，為
    被告所有，分別供販賣第一級毒品海洛因、第二級毒品甲基
    安非他命使用之物，另扣案之電子秤一台，亦為被告所有，
    供販賣第一級毒品海洛因及第二級毒品甲基安非他命使用之
    物，應依毒品危害防制條例第十九條第一項規定宣告沒收。
    再被告販賣第一級毒品海洛因所得之財物一萬元、販賣第二
    級毒品安非他命所得之財物一萬五千元，應依毒品危害防制
    條例第十九條第一項規定沒收，如全部或一部不能沒收時，
    以其財產抵償之。至於扣案之吸食器一組，雖為被告所有，
    惟並無積極證據足以證明係被告供上開犯罪所用之物，爰不
    宣告沒收，附此敘明。
據上論斷，應依刑事訴訟法第三百六十九條第一項前段、第三百
六十四條、第二百九十九條第一項前段、毒品危害防制條例第四
條第一項、第四條第二項、第十八條第一項前段、第十九條第一
項，刑法第二條第一項前段、第十一條前段，修正前刑法第五十
六條、第五十一條第五款、第五十九條、第六十五條第二項、第
六十六條，判決如主文。
本案經檢察官范文豪到庭執行職務。
中    華    民    國    95    年    12    月    27    日
                  刑事第六庭    審判長法  官  蔡崇義
                                      法  官  曾文欣
                                      法  官  杭起鶴
以上正本證明與原本無異。
如不服本判決，應於收受本判決後十日內向本院提出上訴書狀。
其未敘述上訴理由者並得於提起上訴後十日內向本院補提理由書
狀（均須按他造當事人之人數附繕本）「切勿逕送上級法院」。
                                      書記官   魏安里
中    華    民    國    95    年    12    月    28    日
附錄：本判決論罪科刑法條：
毒品危害防制條例第四條第一項、第二項：
製造、運輸、販賣第一級毒品者，處死刑或無期徒刑；處無期徒
刑者，得併科新臺幣一千萬元以下罰金。
製造、運輸、販賣第二級毒品者，處無期徒刑或七年以上有期徒
刑，得併科新臺幣七百萬元以下罰金。


司法院資訊處製作；財團法人民間司法改革基金會備份。
